---
title: "Dimensi Struktural Ruang publik"
author: "Ujang Fahmi"
date: "4/11/2018"
output: 
  html_document:
    toc: true
    toc_depth: 3
    toc_float: true
    number_sections: true
---

```{r setup, include=FALSE}
knitr::opts_chunk$set(echo = TRUE)
knitr::opts_chunk$set(message = FALSE)
knitr::opts_chunk$set(warning = FALSE)
```

# Pendahuluan
Halaman ini merupakan catatan penelitian tentang keberadaan ruang publik di balik sebuah tagar yang digunakan di media sosial. Keberadaan ruang publik di sini diidentifikasi melalui tiga dimensi ruang publik, yaitu: (1) dimensi struktural; (2) dimensi representasional; dan (3) dimensi interaksional. Identifikasi terhadap tiga dimensi tersebut dibagi menjadi di folder. Bagian ini akan berusahan mengidentifikasi, menjelaskan, dan memaknai berbagai aktivitas warga net di Twitter terkait dengan keberadaan tagar #jogjaoradidol di twitter. Berikut adalah pertanyaan yang mencoba dijawab: 

  > Bagaimana keterlibatan masyarakat dalam penggunaan tagar #jogjaoradidol di Twitter?

Untuk menjawab pertanyaan tersebut, tiga indikator dimensi struktural ruang publik, yaitu: (1) inklusif ada kesempatan yang sama untuk terlibat dalam diskuis; (2) bebas dari kepentingan kekuasaan dan ekonomi; dan (3) memungkinkan terbentuknya opini publik. 

Pembahasan dibagi menjadi beberapa bagian. Pertama, membahas berbagai aktivitas warga net di dalam Twitter. Kedua, membahas berbagai kejadian di dunia nyata yang melatari penggunaan tagar. Ketiga, membahas makna keberadaan tagar sebagai sebuah ruang yang dapat dijadikan tempat untuk mendiskusikan kebijakan.

# Preparation

## R Library
```{r}
library(lubridate)
library(tidyverse)
library(tidytext)
library(stringr)
library(lubridate)
```

Di sini saya akan terlebih dahulu mempersiapkan file yang ingin dianalisis. Persiapan meliputi membuat semua variable dalam format yang tepat, hingga menambah variabel baru berdasarkan data yang ada. 

Variabel yang ingin ditambahkan adalah:
1. Identitas logical twit sebagai duplicate atau bukan
2. Membagi data menjadi beberapa kluster berdasarkan tanggal posting
3. Menambah kolom untuk teks yang sudah dibersihkan
4. Menambah kolom jumlah term per row dari teks yang sudah diberishkan
5. Mengekstrak tagar tiap row
6. Menghitung jumlah tagar per baris. 

Saat ini, data sudah memiliki 10 kolom, oleh dengan rencana diatas maka data akan memiliki 17 kolom. 

```{r}
# import data
raw_jod <- read.csv("hasil-new1.csv", stringsAsFactors = FALSE, header = FALSE, sep = ",")
nama_kolom1 <- c("date", "time", "username", "tweets", "replying", "rep_count", "ret_count", "fav_count", "link")
colnames(raw_jod) <- nama_kolom1

# transform date format
raw_jod$date <- as.Date(raw_jod$date, format = "%Y/%m/%d")

#raw_jod$time <- hms(raw_jod$time, roll = FALSE, quiet = FALSE)
# tranform NA to 0 in fav_count, rep_count, and ret_count
raw_jod$ret_count <- as.integer(raw_jod$ret_count)
raw_jod <- tidyr::replace_na(raw_jod, list(fav_count=0, rep_count=0, ret_count=0))
```

## Duplicate or Not

```{r}
raw_jod <- raw_jod %>%
  dplyr::mutate(is_duplicate = duplicated(tweets))
jod_dup <- raw_jod %>%
  filter(is_duplicate == TRUE)
jod_no_dup <- raw_jod %>%
  filter(is_duplicate == FALSE)
```

Jumlah total twit = 13493

Jumlah twit yang memiliki duplicte = 866

Jumlah twit yang tidak memiliki duplicte = 12627

## Pembagian periode
Untuk melihat perkembangan penggunaan tagar, twit dibagi menjadi beberapa periode berdasarkan tahapan perkembangan sebuah gerakan sosial. Salah satu referensi dapat dilihat [di sini.](https://www.ebscohost.com/uploads/imported/thisTopic-dbTopic-1248.pdf)

1. Fase Emergence: 2013-10-07 sampai 2013-12-31
2. Fase Coalescence: 2014-01-01 sampai 2014-06-30
3. Fase Bureaucratization: 2014-07-01 sampai 2014-12-31
4. Fase Decline: 2015-01-01 sampai 2017-08-30

```{r}
a <- raw_jod %>% 
  subset(date >= "2013-10-07" & date <= "2013-12-31" ) %>%
  mutate(fase = "emergence")

b <- raw_jod %>% 
  subset(date >= "2014-01-01" & date <= "2014-10-31" ) %>%
  mutate(fase = "Coalescence")

c <- raw_jod %>% 
  subset(date >= "2014-11-01" & date <= "2015-10-31" ) %>%
  mutate(fase = "Bureaucratization")

d <- raw_jod %>% 
  subset(date >= "2015-11-01" & date <= "2017-08-31" ) %>%
  mutate(fase = "Decline")

raw_jod <- bind_rows(a, b, c, d)
rm(a, b, c, d)
```

**Catatan:** Ada satu row yang hilang, padahal parameter tanggal sudah sesuai dengan rentang waktu. Kemungkinannya, ada salah satu row di kolom `date` yang kosong. Untuk selanjutnya, berarti jumlah twit yang akan dianalisis sebanya **13492**

## Tweets cleaning

## Count terms per row

## Hashtag per row

## Count of hashtag per row


# Konteks dan setting munculnya isu

# Partisipasi Pengguna Tagar

# Pembentukan opini publik: Tagar sebagai tempat diskusi


# Simpulan
